臺灣臺東地方法院民事簡易判決
111年度東小字第124號
原      告  兆豐產物保險股份有限公司

法定代理人  梁正德  
訴訟代理人  彭政順  
            謝明哲  
被      告  潘麗生  

訴訟代理人  梅麗明  
上列當事人間請求損害賠償（交通）事件，本院於民國111年10
月12日言詞辯論終結，判決如下：
    主      文
一、被告應給付原告新臺幣壹萬柒仟貳佰玖拾元，及自民國一一
    一年五月十七日起至清償日止，按週年利率百分之五計算之
    利息。
二、原告其餘之訴駁回。
三、訴訟費用新臺幣壹仟元，其中新臺幣柒佰玖拾陸元由被告負
    擔，餘由原告負擔。
四、本判決原告勝訴部分得假執行。但被告如以新臺幣壹萬柒仟
    貳佰玖拾元為原告預供擔保後，得免為假執行。
    事實及理由
一、原告主張：伊承保訴外人洪金玉所有由訴外人謝明勳駕駛之
    AMS-7739號自用小客車（下稱系爭汽車）於民國110年12月1
    6日14時53分，因被告駕駛AMS-6002號車輛（下稱被告汽車
    ），在臺東縣○○市○○○路000○0號，因起步行駛未注意而撞擊
    系爭汽車，造成系爭汽車毀損，伊依保險契約約定，理賠被
    保險人洪金玉新臺幣（下同）21,700元，爰依保險法第53條
    第1項，代位被保險人對於被告提起本件訴訟，依民法第184
    條第1項前段、第191條之2規定請求損害賠償。並聲明：被
    告應給付原告21,700元，及自起訴狀繕本送達翌日起至清償
    日止，按週年利率5％計算之利息。
二、被告則以：當時伊在被告汽車副駕駛座，被告汽車停在白線
    內沒有動，是系爭汽車突然從左後方開過來，擦撞被告汽車
    前方保險桿，伊全無過失，無庸賠償原告等語，資為抗辯。
    並聲明：原告之訴駁回。
三、得心證之理由
  ㈠原告主張伊承保訴外人洪金玉所有由訴外人謝明勳駕駛之系
    爭汽車，於110年12月16日14時53分，因與被告駕駛之被告
    汽車發生碰撞，造成系爭汽車毀損，伊依保險契約約定，理
    賠被保險人洪金玉21,700元等事實，業據原告提出兆豐產物
    保險股份有限公司查核單、行車執照、受損照片、統一發票
    及估價單等為證，並經本院向臺東縣警察局調取道路交通事
    故現場圖、初步分析研判表、A3類道路交通事故調查紀錄表
    、酒測值紀錄表、照片黏貼紀錄表等資料核閱屬實，且被告
    對此亦無爭執，此部分事實首堪認定。
  ㈡原告主張本件車禍係因被告起步行駛未注意，而撞擊系爭汽
    車等情。經查，被告於本件車禍發生後之110年12月16日下
    午3時25分於永樂派出所，經警察進行調查訪問時自承：「
    我駕駛自小客車AMS-6002號由臺東市漢陽北路（東向西）方
    向路肩駛出順向直行，一台車斜者進來撞上我的左前車頭保
    險桿，致我車輛左前保險桿毀損...【車速】肇事當時行車
    速率約公里，我剛起步速度很慢。」等語，有A3類道路交通
    事故調查表（見本院卷第29至30頁）在卷可參。又本院於11
    1年10月12日勘驗系爭汽車之行車紀錄器影像，勘驗結果如
    下（見本院卷第74至75頁）：「4：00被告車有倒車後停止
    ，此時被告車輛左前輪在邊線上。4：05時被代位人車輛車
    頭繞過被告車輛。4：07時聽到碰撞聲，之後被代位人車輛
    停止。」。再觀諸本件車禍發生後之現場照片，被告汽車之
    左前輪已移動至邊線右側之柏油路面，而兩車撞擊後車輛之
    受損情形，系爭車輛為右後車門凹陷，被告車輛為左前方保
    險桿脫落，地面上無刮地痕或拖痕之痕跡，有臺東縣警察局
    臺東分局永樂派出所道路交通事故照片黏貼紀錄表（見本院
    卷第30至32頁背面）附卷可參。是以，被告汽車於4：00倒
    車後停止時，左前輪在邊線上（見本院卷第78頁截圖），系
    爭汽車於被告汽車停止後繼續前行，系爭汽車車頭於4：05
    時始繞過被告汽車，足徵系爭汽車行進車速緩慢，嗣於4：0
    7系爭汽車右後門與被告汽車左前方保險桿發生碰撞，且事
    後被告汽車之左前輪亦已移動至路面邊線右側之柏油路面（
    見本院卷第32頁背面），依兩車受損情形以觀，本件車禍撞
    擊力道亦非鉅，且系爭汽車行進車速緩慢，則被告汽車與系
    爭汽車發生碰撞時，自無因碰撞導致被告汽車移位之可能，
    則被告汽車於本件車禍前後發生移位，應係被告汽車駕駛人
    之駕駛行為所致，堪認被告車輛於發生碰撞時，非靜止狀態
    而是行駛狀態；又被告汽車係以左前車頭撞擊系爭汽車之右
    後車門，輔以被告於警察進行調查訪問時，曾自承係自路肩
    駛出順向直行之剛起步狀態，足認原告主張被告係起步行駛
    之際撞擊系爭汽車等情，應屬有據。至於被告辯稱當時伊在
    副駕駛座，被告汽車停在白線內沒有動云云，尚難採信。
  ㈢按因故意或過失，不法侵害他人之權利者，負損害賠償責任
    ，民法第184條第1項前段定有明文。次按被保險人因保險人
    應負保險責任之損失發生，而對於第三人有損失賠償請求權
    者，保險人得於給付賠償金額後，代位行使被保險人對於第
    三人之請求權；但其所請求之數額，以不逾賠償金額為限，
    保險法第53條第1項亦有明定。復按行車前應注意之事項，
    依下列規定：七、起駛前應顯示方向燈，注意前後左右有無
    障礙或車輛行人，並應讓行進中之車輛行人優先通行。道路
    交通安全規則第89條第1項第7款定有明文。本件被告自路肩
    起駛時，未注意左後之系爭汽車，且未讓行進中之系爭汽車
    優先通行，即逕自起步行駛，致與系爭汽車發生碰撞，造成
    系爭汽車受有損害，被告之行為與系爭汽車所受損害間具有
    相當因果關係，自應就系爭汽車之損害負賠償責任，而訴外
    人謝明勳駕駛系爭汽車之駕駛行為，就本件車禍之發生並無
    過失，亦堪認定。從而，原告已依保險契約支付系爭汽車之
    修復費用，並依保險代位之規定，請求被告負損害賠償責任
    ，自屬有據。
  ㈣按不法毀損他人之物者，被害人得請求賠償其物因毀損所減
    少之價額；負損害賠償責任者，除法律另有規定或契約另有
    訂定外，應回復他方損害發生前之原狀；第一項情形，債權
    人得請求支付回復原狀所必要之費用，以代回復原狀，民法
    第196條、第213條第1項、第3項分別定有明文。又按物被毀
    損時，被害人除得依民法第196條請求賠償外，並不排除民
    法第213條至第215條之適用，惟民法第196條之規定即係第2
    13條之法律另有規定，請求賠償物被毀損所減少之價額，得
    以修復費用為估定之標準，但以必要者為限，例如：修理材
    料以新品換舊品，應予折舊。經查，原告就系爭車輛支出修
    理費用21,700元（含工資費用4,800元、零件費用4,900元、
    塗裝費用12,000元），其中零件部分，係以新零件代替舊零
    件，揆諸前揭說明，自應將零件折舊部分予以扣除。又依行
    政院頒布之固定資產耐用年數表及固定資產折舊率表，非運
    輸業用客車、貨車之耐用年數為5年，採定率遞減法每年折
    舊率為0.369，其最後1年之折舊額，加歷年折舊累積額，總
    和不得超過該資產成本原額之0.9。查系爭汽車於105年1月
    出廠，有行車執照可佐（見本院卷第11頁），至110年12月1
    6日受損時，已使用逾5年，則零件換新扣除折舊後餘額為49
    0元【計算式：4,900×0.1＝490】。至於工資、塗裝部分，並
    無折舊問題。從而，系爭車輛之修復必要費用共計為17,290
    元【計算式：4,800元＋490元＋12,000＝17,290元】。
  ㈤末按給付無確定期限者，債務人於債權人得請求給付時，經
    其催告而未為給付，自受催告時起，負遲延責任；其經債權
    人起訴而送達訴狀，或依督促程序送達支付命令，或為其他
    相類之行為者，與催告有同一之效力；遲延之債務，以支付
    金錢為標的者，債權人得請求依法定利率計算之遲延利息；
    應付利息之債務，其利率未經約定，亦無法律可據者，週年
    利率為百分之5，民法第229條第2項、第233條第1項前段及
    第203條分別定有明文。本件原告請求被告應給付系爭汽車
    回復原狀所需之修理費用，係以支付金錢為標的，且無確定
    給付期限，又本件起訴狀繕本係於111年5月6日對被告寄存
    送達，有送達回證可稽（見本院卷第37頁），依法於111年5
    月16日生合法送達之效力，自已生催告之效力，依上開規定
    ，被告應自送達之翌日即111年5月17日起負遲延責任。是原
    告請求自起訴狀繕本送達翌日即111年5月17日起至清償日止
    ，按週年利率5％計算之遲延利息，即屬有據。
四、綜上所述，原告依民法民法第184條第1項、第191條之2及保
    險法第53條之規定，請求被告應給付原告17,290元，及自11
    1年5月17日起至清償日止，按週年利率5％計算之利息，為有
    理由，應予准許；逾此範圍之請求，則屬無據，應予駁回。
五、本件原告勝訴部分，係小額程序為被告敗訴之判決，依民事
    訴訟法第436條之20規定，應依職權宣告假執行，並依同法
    第392條第2項規定，依職權宣告被告如預供相當擔保，得免
    為假執行。
六、訴訟費用負擔之依據：民事訴訟法第79條。並依民事訴訟法
    第436條之19第1項規定，法院為訴訟費用之裁判時，併確定
    訴訟費用額如主文第2項所示。
中　　華　　民　　國　　111 　年　　10　　月　　27　　日
                      臺東簡易庭　法  官　徐晶純
以上正本係照原本作成。
如不服本判決，應於送達後20日內，向本院提出上訴狀並應記載
上訴理由，表明關於原判決所違背之法令及其具體內容與依訴訟
資料可認為原判決有違背法令之具體事實，如於本判決宣示後送
達前提起上訴者，應於判決送達後20日內補提上訴理由書（須附
繕本）。　
中　　華　　民　　國　　111 　年　　10　　月　　27　　日
                                  書記官  張耕華